臺灣高雄地方法院刑事判決　　　　　　 96年度簡上字第893號
上　訴　人　臺灣高雄地方法院檢察署檢察官
被　　　告　乙○○○
上列上訴人因被告公共危險案件，不服本院高雄簡易庭中華民國
96 年7月31日96年度簡字第4410號簡易判決（聲請簡易判決處刑
案號：96年度偵字第12562 號），提起上訴，本院管轄之第二審
合議庭判決如下：
    主  文
原判決撤銷。
乙○○○失火燒燬現供人使用之住宅，處有期徒刑參月，如易科
罰金，以新臺幣壹仟元折算壹日，減為有期徒刑壹月又拾伍日，
如易科罰金，以新臺幣壹仟元折算壹日。
    事  實
一、乙○○○係高雄縣橋頭鄉○○村○道○路72號房屋之屋主，
    平日住居該處，明知上開住宅為現供其家人住居使用之住宅
    ，應注意住宅內電線經使用一定時限後需更換維修，否則長
    期使用，將有致生電線短路而引起火災之危險，且依其智識
    能力，並無不能注意之情形，竟疏未注意該住宅佛堂之電源
    線因長久使用，易因絕緣老化導致電線短路，自其購買使用
    約12年後均未予更替及維修，致該房屋4 樓加蓋鐵皮屋間之
    佛堂電源線於96年2 月8 日上午11時25分許，因不堪負荷發
    生短路而引燃大火，將上開鐵皮屋建築物燒燬，火勢並蔓延
    至鄰居甲○○所有位於高雄縣橋頭鄉○○村○道○路68、70
    號4 樓之加蓋鐵皮屋，而燒燬甲○○所有置於屋內之紙張畫
    像、陶藝品、衣物、盆栽等物。嗣因高雄縣政府消防局據報
    趕至現場撲滅火勢，經災後勘查現場跡證，始查悉上情。
二、案經高雄縣政府警察局岡山分局移送臺灣高雄地方法院檢察
    署檢察官偵查起訴。
    理  由
壹、程序方面
一、按被告以外之人於審判外之陳述雖不符前4 條之規定，而經
    當事人於審判程序同意作為證據，法院審酌該言詞陳述或書
    面陳述作成時之情況，認為適當者，亦得為證據。當事人、
    代理人或辯護人於法院調查證據時，知有第159 條第1 項不
    得為證據之情形，而未於言詞辯論終結前聲明異議，視為有
    前項之同意，刑事訴訟法第159 條之5 定有明文。
二、查本件被告犯罪事實之證據方法，詳如起訴書及本院卷內所
    引之證據，詳如：1 、證人即告訴人甲○○之警詢、偵訊具
    結筆錄。2 、高雄縣政府消防局橋頭鄉○道○路72號住宅火
    災案火災原因調查報告書（含火災調查報告書摘要、火災現
    場勘查人員簽到表、火災現場勘查紀錄及原因判斷、高雄縣
    政府消防局第二大隊橋頭分隊火災出動觀察紀錄、高雄縣政
    府消防局談話筆錄、火災現場平面圖及物品配置圖、現場照
    片22張）等，被告未於言詞辯論終結前聲明異議，並當庭表
    示沒有意見及同意列入證據方法（見本院簡上卷第22、34頁
    ），是本院審酌前開書面或言詞陳述，其作成過程並無不適
    當之情形，認為以之作為本案之證據亦屬適當，依刑事訴訟
    法第159 條之5 規定，自得作為證據，合先敘明。
貳、實體方面
一、上揭犯罪事實，迭據被告於警詢、偵查及本院審理中坦承不
    諱，核與告訴人甲○○指訴情節大致相符，並有高雄縣政府
    消防局橋頭鄉○道○路72號住宅火災案火災原因調查報告書
    （含火災調查報告書摘要、火災現場勘查人員簽到表、火災
    現場勘查紀錄及原因判斷、高雄縣政府消防局第二大隊橋頭
    分隊火災出動觀察紀錄、高雄縣政府消防局談話筆錄、火災
    現場平面圖及物品配置圖、現場照片22張）在卷可佐（見警
    卷第6 至35頁），足認被告之自白與事實相符，堪予採信。
二、按刑法第173 條第1 項、第2 項放（失）火燒燬現有人使用
    之住宅罪，其直接被害法益，為一般社會之公共安全，雖同
    時侵害私人之財產法益，但仍以保護社會公安法益為重，況
    放（失）火行為原含有毀損性質，而放火燒燬現供人使用之
    住宅罪，自係指供人居住房屋之整體而言，應包括墻垣及該
    住宅內所有設備、傢俱、日常生活上之一切用品。故1 個放
    （失）火行為，若同時燒燬住宅與該住宅內所有其他物品，
    無論該其他物品為他人或自己所有，與同時燒燬數犯罪客體
    者之情形不同，均不另成立刑法第175 條放（失）火燒燬住
    宅以外他人或自己所有物罪，最高法院79年臺上字第1471號
    判例及76年臺上字第8230號判決可資參照。被告以一失火行
    為燒燬現供被告使用之住宅，並同時燒燬告訴人所有置於屋
    內之紙張畫像、陶藝品、衣物、盆栽等物，仍屬單純一罪。
    是核被告所為，係犯刑法第173 條第2 項失火燒燬現供人使
    用之住宅罪。又本件被告犯罪時間在96年4 月24日以前，合
    於減刑條件，爰依中華民國96年罪犯減刑條例（下稱減刑條
    例）第2 條第1 項第3 款之規定，應減其宣告刑2 分之1 。
三、原審以被告犯罪事證明確，予以論罪科刑，固非無見，惟查
    ，本件被告所為係犯刑法第173 條第2 項失火燒燬現供人使
    用之住宅罪，原審認被告係一過失行為犯刑法第173 條第2
    項之失火燒燬現供人使用之住宅罪、第175 條第3 項之失火
    燒燬其他之物致生公共危險罪，應依刑法第55條前段想像競
    合犯之規定，從一重論以刑法第173 條第2 項之失火燒燬現
    供人使用之住宅罪，容有未洽。而公訴人依告訴人請求提起
    上訴，認原審量刑過輕，指摘原判決不當等語。惟按法官於
    有罪判決中，究應如何量處罪刑，自得依據個案情節，參諸
    刑法第57條所定各款犯罪情狀之規定，於該法定刑度範圍內
    ，基於合義務性之裁量，量處被告罪刑，而量刑之裁量權，
    乃憲法所保障法官獨立審判之核心，法院行使此項裁量權，
    亦非得以任意或自由為之，仍應受一般法律原理原則之拘束
    ，即仍須符合法律授權之目的、法律秩序之理念、國民法律
    感情及一般合法有效之慣例等規範，尤其應遵守比例原則及
    平等原則之意旨，否則即可能構成裁量濫用之違法（最高法
    院86年度臺上字第7655號判決要旨參照）。亦即如非有裁量
    逾越或裁量濫用之明顯違法情事，自不得擅加指摘其違法或
    不當，即使上級審對下級審裁量權之審查，亦應同此標準，
    此不僅在保障法官不受任何制度外之不當干涉，更保障法官
    不受制度內的異質干涉，此方符憲法第80條所宣示獨立審判
    之真義；是公訴人上訴意旨，徒憑己意，以量刑太輕，指摘
    原判決不當，尚非可取，惟原判決既有上開可議之處，自屬
    無可維持，應由本院撤銷改判。
四、爰審酌被告素行良好，未曾受有期徒刑以上刑之宣告，有臺
    灣高等法院被告前案紀錄表1 紙在卷可稽，因佛堂電線短路
    不慎引發火災，造成公共危險，自應受有相當之刑事非難，
    惟念其因一時疏失所致，犯後坦承犯行，態度良好，自身亦
    因本次失火而蒙受損失，且本件火災即時被撲滅，尚未波及
    他人生命安全等一切情狀，量處如主文所示之刑，並斟酌被
    告所犯情節及被告係國中畢業、職業商、經濟狀況小康等情
    ，有警詢筆錄1 份足稽，諭知如主文所示之刑，及減其宣告
    刑2 分之1 ，並諭知易科罰金之折算標準。
據上論斷，依刑事訴訟法第455 條之1 第1 項、第3 項、第369
條第1 項前段、第364 條、第299 條第1 項前段，刑法第173 條
第2 項、第41條第1 項前段，刑法施行法第1 條之1 ，中華民國
96年罪犯減刑條例第2 條第1 項第3 款、第7 條，判決如主文。
本案經檢察官丙○○到庭執行職務。
中　　華　　民　　國　　96　　年　　11　　月　　22　　日
                  刑事第二庭  審判長法　官  田平安
                                    法  官  曾子珍
                                    法  官  錢衍蓁
不得上訴。
以上正本證明與原本無異。
中　　華　　民　　國　　96　　年　　11　　月　　22　　日
　　　　　　　　　　　　　　　　　　書記官  秦富潔
附錄本判決論罪之法條：
中華民國刑法第173條
(放火或失火燒燬現住建築物及交通工具罪)
放火燒燬現供人使用之住宅或現有人所在之建築物、礦坑、火車
、電車或其他供水、陸、空公眾運輸之舟、車、航空機者，處無
期徒刑或7 年以上有期徒刑。
失火燒燬前項之物者，處 1 年以下有期徒刑、拘役或 500 元以
下罰金。
